臺灣高等法院刑事判決
109年度上易字第1032號
上  訴  人  臺灣基隆地方檢察署檢察官
被      告  呂本同


上列上訴人因被告妨害自由案件，不服臺灣基隆地方法院109年
度易字第15號，中華民國109年3月2日第一審判決（起訴案號：
臺灣基隆地方檢察署108年度偵字第6107號），提起上訴，本院
判決如下：
    主  文
上訴駁回。
呂本同緩刑貳年。
    事  實
一、呂本同與張碧雲為鄰居關係，平日相處不睦，嗣於民國108
    年9月10日上午6時許，張碧雲出門遛狗，行至呂本同之基隆
    市○○區○○○路000巷0號住處前時，呂本同見張碧雲，旋即持
    殺魚之菜刀（未扣案），自住處步出至巷道通路上，右手持
    菜刀平舉至右腰際，刀頭朝向張碧雲，站立於張碧雲去路前
    ，基於恐嚇之犯意，對張碧雲恫嚇稱「妳很囂俳（閩南語，
    讀音「囂掰」，囂張、招搖之意）」，以此加害生命、身體
    之言語及舉動恐嚇張碧雲，使張碧雲心生畏懼，足以危害於
    張碧雲之安全。
二、案經張碧雲訴由基隆市警察局第四分局報告臺灣基隆地方檢
    察署檢察官偵查起訴。
    理  由
一、證據能力：
　　本件認定事實所引用之卷證資料（包含人證、書證，詳下述
    及者），並無證據證明係公務員違背法定程序所取得，與本
    案亦有自然之關連性，公訴人、被告呂本同迄至本案言詞辯
    論終結，均不爭執該等卷證之證據能力或曾提出關於證據能
    力之聲明異議，本院認引為證據為適當，是依刑事訴訟法第
    159條之5等規定，下述認定事實所引用之證據方法均有證據
    能力，合先敘明。
二、認定事實：
　　上開犯罪事實，業據被告於本院準備程序及審理時均坦承不
    諱（見本院卷第45、69頁筆錄），核與證人即告訴人張碧雲
    之偵查中證述相符，並有監視器翻拍照片、被告庭呈之住處
    前巷道照片在卷為憑，是被告於本院之任意性自白查與事實
    相符而可採信，前此之所辯，並非屬實，本案事證業已明確
    ，被告之犯行洵堪認定，自應依法論科。
三、論罪：
    查被告行為後，刑法第305條規定雖經立法院修正，並由總
    統於108年12月25日以華總一義字第10800140641號令公布施
    行，於同年月27日生效，惟該項修正僅係依刑法施行法第1
    條之1第2項本文規定將罰金數額修正提高30倍，以增加法律
    明確性，並使刑法分則各罪罰金數額具內在邏輯一致性，罪
    刑並未實質修正，不生比較新舊法之問題，自應逕行適用修
    正後之該條規定，是核被告所為，係犯刑法第305條之恐嚇
    危害安全罪。
四、上訴駁回之理由：
　㈠原審同此認定，以被告罪證明確，適用刑事訴訟法第299條第
    1項前段、刑法第305條、第41條第1項前段、刑法施行法第1
    條第1項之規定，並審酌被告與告訴人比鄰而居，不思和平
    相處、敦親睦鄰，反因前嫌，怒氣難耐，於見到告訴人外出
    之際，再持刀針對告訴人恫嚇斥責，使告訴人心生畏懼，先
    前否認犯行之態度，兼衡被告犯罪之動機、目的、小學畢業
    之智識程度、現經營餐廳、經濟狀況小康等情狀，量處拘役
    25日，並諭知如易科罰金，以新臺幣1千元折算1日，另就沒
    收部分說明：被告持以恐嚇告訴人之菜刀並非違禁物，不具
    刑法上之重要性，且被告未再持以做為恐嚇犯罪之工具，為
    免程序耗費徒勞，爰不予宣告沒收。經核原審之認事用法均
    無違誤，量刑亦稱妥適。
　㈡檢察官依告訴人之請求提起上訴，稱被告犯罪情節較大，且
    犯後矢口否認犯行、未對告訴人表示歉意或與之和解，態度
    不佳，不應輕縱等語。然被告業已於本院坦承犯行，並與告
    訴人達成和解（詳下述），檢察官據以上訴之基礎事實已有
    改變，應認無理由，其上訴應予駁回。
五、末查被告前未曾因故意犯罪而受有期徒刑以上刑之宣告，有
    本院被告前案紀錄表在卷可稽，其犯後於本院坦承犯行，應
    認具有相當悔意，此次因一時衝動失慮而犯案，經此偵、審
    教訓應知所警惕而無再犯之虞，兼衡量被告於本院準備程序
    時當庭向告訴人道歉，取得告訴人之諒解，告訴人並填載撤
    回附帶民事訴訟聲明狀，表示願意給予被告緩刑機會（見本
    院卷第45頁筆錄），本院認上開原審所宣告之刑以暫不執行
    為當，爰併依刑法第74條第1項第1款之規定諭知緩刑2年，
    以利自新。
據上論斷，應依刑事訴訟法第368條，刑法第74條第1項第1款，
判決如主文。
本案經檢察官謝雨青、林姿妤提起公訴，檢察官高永棟提起上訴
，檢察官許祥珍到庭執行職務。
中　　華　　民　　國　　109 　年　　8 　　月　　11　　日
                    刑事第八庭  審判長法　官  陳世宗
                                      法　官  周明鴻
                                      法　官  吳勇毅
以上正本證明與原本無異。
不得上訴。
                                      書記官  許家慧
中　　華　　民　　國　　109 　年　　8 　　月　　11　　日